【裁判字號】    90,訴,1053
【裁判日期】    901005
【裁判案由】    殺人未遂
【裁判全文】
臺灣桃園地方法院刑事判決                          九十年度訴字第一五三號
    公  訴  人  臺灣桃園地方法院檢察署檢察官
    被      告  甲○○
右列被告因殺人未遂案件，經檢察官提起公訴（九十年度偵字第七一○九號），本院
判決如左：
    主  文
本件公訴不受理。
    理  由
一、公訴意旨略以：被告甲○○因細故對被害人乙○○不滿，竟基於殺人之犯意，於
    民國九十年三月十九日十八時三十分許，在桃園縣平鎮市○○路二十二巷二十三
    號前，持預藏武士刀砍殺乙○○頭部，經被害人乙○○以手臂抵擋而受有右手第
    三指伸肌腱斷裂之傷害，被告甲○○復駕駛車號ＬＯ-８１４１號自小客車欲衝
    撞被害人乙○○，因被害人乙○○躲在其他自小客車中間，始倖免於難。因認被
    告甲○○涉犯刑法第二百七十一條第一項、第二項殺人未遂罪嫌。
二、按告訴乃論之罪，告訴人於第一審辯論終結前得撤回其告訴，又告訴經撤回者，
    應諭知不受理之判決，刑事訴訟法第二百三十八條第一項、第三百零三條第三款
    定有明文。
三、公訴人認被告甲○○涉犯刑法第二百七十一條第一項、第二項殺人未遂罪嫌，無
    非係以被告甲○○於警訊坦承不諱，核與被害人乙○○及證人徐秀貞於警訊及偵
    查中之證述情節相符，復有壢新醫院診斷證明書二紙等為據。惟查：訊據被告甲
    ○○坦承確於右揭時、地有傷害被害人乙○○，致被害人受有右手第三指伸肌腱
    斷裂、左上臂擦傷等傷害，惟堅詞否認其有欲將被害人殺死之犯意，辯稱：沒有
    要殺人，也沒有拿武士刀，因被害人拿磚頭丟，所以在路邊撿破酒瓶往被害人劃
    ，而劃傷被害人，後來開車是以為被害人要報警，想要趕快離開，並非要衝撞被
    害人等語。本件被害人乙○○身體當時確實受有右手第三指伸肌腱斷裂等之傷害
    ，業據被告供承不諱，並有壢新醫院診斷證明書二紙附卷可稽，而被害人所受之
    傷害，係鋒利之刃器所致一節，復經壢新醫院函覆屬實，是被告以不明之刃器劃
    傷被害人一節，堪以認定。而被告所持刃器，除據其於警訊時自陳：「在路邊攤
    以三百五十元買的，長度約五十公分。」等語外，並無其他證據足認係屬管制刃
    械，並予敘明。是本件所應審究者為：被告傷害被害人時有無殺人之犯意。經查
    ：
  （一）被害人乙○○及證人徐秀貞雖均於警訊時指稱，被告欲置被害人於死。惟被
        害人於偵查中則稱：被告劃傷他時，只出言：「幹你娘的雞巴」，並沒有說
        「要給你死」（參偵卷第二十九頁），嗣於本院調查時到庭陳稱：「當時很
        緊張，一直跑到吉的堡補習班，看到車縫就鑽進去，被告開車從前方插入左
        轉。」、「（當時被告看你躲入車縫，有無下車？）被告沒下車，直接左轉
        。」（本院九十年八月十五日訊問筆錄）；證人徐秀貞於偵查時證稱：「被
        告從車上拿刀要出來時，我壓著車門不讓其下來。」、「（被告當時有無喊
        說要給你死？）不記得。」（參偵卷第三十頁），嗣於本院調查時結證稱：
        「我請被告幫我拿充電器給我，打電話過來，叫我下去，乙○○叫我問被告
        要不要進來坐，我站在車門邊與被告講話，他問我：乙○○呢？我說他在樓
        上，後來，乙○○下樓，站在右邊的車門，被告就拿刀子在那比劃，忘了他
        們說什麼，有把刀子對著乙○○劃一下，乙○○就後退，並問被告要做什麼
        ，被告有下車，並拿著刀子，追乙○○，乙○○就往巷子跑，被告上車，要
        開車，我本以為被告要離開，但他卻往乙○○跑的方向開去，我擋到車子前
        面，不小心碰到我，我跌倒坐在地上，二人在那很大聲的說話，後來，被告
        繼續往乙○○的方向開，我就回去了，被告有開車要撞乙○○。」（參本院
        九十年七月二十六日訊問筆錄）等語。
  （二）綜合被告、告訴人及證人三人之陳述以觀：
        １當時被告係應證人徐秀貞之邀，為替證人徐秀貞送充電器，因而至被害人
          乙○○之上開住處，足認被告並非預謀殺害告訴人乙○○而至該處。
        ２被害人自承被告持刀傷害他時，只是口出髒話，並未出言要打死他，且在
          被害人受傷後往十六巷逃走時，其逃跑之路線，巷路狹窄，車輛通行不易
          ，業據本院勘驗屬實，被害人受傷後逃跑至藏身的吉的堡位置，距離又不
          長，被告當時果確有殺死告訴人之殺意，只須持刀繼續追殺告訴人即可達
          成，然當時，被告不但並未立即自後追趕，反而上車啟動車輛，往狹窄的
          十六巷方向駛去，並於到達路底時直接左轉，其間雖發現被害人藏身於吉
          的堡附近，亦未下車繼續先前之追殺行為，由此足認被告後來開車緊追被
          害人，並非意欲以車衝撞被害人，亦足認被告對被害人並無殺意。至於證
          人徐秀貞係因見被告開車往被害人逃跑之方向，因而認為被告係要開車追
          撞被害人，其此部分之證詞，應屬證人個人推測之詞，難稽為被告不利之
          認定。
        ３就被害人所受之傷害部位觀之，被害人係左上臂擦傷、右手中指韌帶斷裂
          ，此有診斷書二紙附卷可參（參偵卷第十三頁），又據證人徐秀貞所述，
          當時被害人站於被告所駕駛之自小客車右車門邊，被告坐於駕駛座上，如
          被告有殺被害人之意，自應下車持刀砍殺被害人之致命部位，始能遂其犯
          意，然被告卻只在被害人身體四肢揮劃，由此推知，益見被告持刀劃傷被
          害人時，並無致被害人於死之意。
  綜合以上各情，堪認被告持刀劃傷被害人及開車追往被害人時，並非基於殺害被害
  人之意而為之，核被告本件右揭所為，僅係犯刑法第二百七十七條第一項之傷害罪
  ，而非犯同法第二百七十一條第二項、第一項之殺人未遂罪，是公訴人本件所認，
  容屬誤會。第按，刑法第二百七十七條第一項之傷害罪，依同法第二百八十七條前
  段之規定，係屬告訴乃論之罪，而查本件被害人乙○○對於被告甲○○之本件所為
  ，已撤回告訴（參九十年八月十五日訊問筆錄），揆諸首揭刑事訴訟法之規定意旨
  ，本件爰不經言詞辯論，逕為被告不受理之判決。
三、據上論斷，應依刑事訴訟法第三百零三條第三款、第三百零七條，判決如主文。
中      華      民      國      九十      年      十      月      五    日
                                臺灣桃園地方法院刑事第二庭
                                    審判長法  官  王  兆  飛
                                          法  官  曾  正  耀
                                          法  官  李  桂  英
右正本證明與原本無異。
如不服本判決，應於判決送達後十日內向本院提出上訴狀( 應附繕本 )，上訴於
臺灣高等法院。
                                          書記官  梁  麗  雲
中      華      民      國      九十      年      十      月      八    日


司法院資訊處製作；財團法人民間司法改革基金會備份。
